【裁判字號】    99,交聲,1053
【裁判日期】    990723
【裁判案由】    違反道路交通管理處罰條例聲明異議
【裁判全文】
臺灣臺北地方法院交通事件裁定        99年度交聲字第1053號
原處分機關  臺北市交通事件裁決所
異議人即
受處分人    丙○○
上列異議人即受處分人因違反道路交通管理處罰條例案件，對於
臺北市交通事件裁決所中華民國99年6月10日所為之處分（原處
分案號：北市裁罰字第裁22-Z5A003223號號），聲明異議，本院
裁定如下：
    主  文
原處分撤銷。
丙○○不罰。
    理  由
一、按汽車行駛於高速公路、快速公路或設站管制之道路，不遵
    使用限制、禁止、行車管制及管理事項之管制規則而有未依
    規定行駛車道者，處汽車駕駛人新臺幣（下同）3000元以上
    6000元以下罰鍰，並記違規點數1點，道路交通管理處罰條
    例第33條第1項第3款、第63條第1項第1款定有明文；又大型
    車違規行駛內側車道以外車道，且於期限內繳納罰鍰或到案
    聽候裁決者，處罰鍰4000元，違反道路交通管理事件統一裁
    罰基準及處理細則所附違反道路交通管理事件統一裁罰基準
    表亦有明文。復按高速公路，係指其出入口完全控制，中央
    分隔雙向行駛，除起迄點外，並與其他道路立體相交，專供
    汽車行駛之公路；主線車道，係指車道中可供汽車直駛之車
    道；外側車道，指主線車道中之最右側車道；內側車道，指
    主線車道中之最左側車道；中線車道，指同向三車道或五車
    道中之中間車道；中外車道︰指同向四車道或五車道中鄰接
    外側車道之車道；中內車道︰指同向四車道或五車道中鄰接
    內側車道之車道，汽車行駛高速公路及快速公路，其車道之
    使用，除因交通事故及道路施工依臨時或可移動標誌指示或
    交通勤務警察指揮外，應依設置之交通標誌、標線或號誌之
    規定，無設置者，大型車應行駛於外側車道，並得暫時利用
    緊臨外側車道之車道超越前車，高速公路及快速公路交通管
    制規則第2條第1項第1、3、4、5、6、7、8款、第8條第1項
    第2款定有明文。
二、本件處分意旨略以：受處分人即異議人（下稱異議人）丙○
    ○於民國99年4月22日晚間6時20分許，駕駛車牌號碼KH-156
    號營業貨櫃曳引車沿國道1號高速公路南下車道行駛，行經
    國道1號高速公路南下361公里處，因行駛於中內車道，為國
    道公路警察局第五警察隊岡山分隊員警甲○○、乙○○當場
    攔停，並以異議人有違反道路交通管理處罰條例第33條第1
    項第3款之違規行為製單舉發，嗣異議人於應到案日期（99
    年5月7日）前之99年5月6日到案陳述意見，經原處分機關函
    請舉發單位調查結果，仍認本件違規事實明確，於99年6月
    10日以異議人有行駛高速公路未依規定行駛車道—大型車違
    規行駛內側以外車道之違規行為，依道路交通管理處罰條例
    第33條第1項第3款、第63條第1項第1款裁處異議人罰鍰4000
    元並記違規點數1點，嗣異議人不服原處分，於當日具狀聲
    明異議等情，有舉發通知單、交通違規案件陳述書、內政部
    警政署國道公路警察局第五警察隊99年5月18日公警五交字
    第0990570316號函、裁決書、送達證書、聲明異議狀等在卷
    可稽。
三、依異議人聲明異議狀、交通違規案件陳述書及本院訊問時之
    陳述，異議人固不諱言有於99年4月22日晚間6時20分許，駕
    駛車牌號碼KH-156號營業貨櫃曳引車沿國道1號高速公路南
    下車道行駛，行經國道1號高速公路南下361公里處，並行駛
    於中內車道等情，惟堅詞否認有何違規行為，辯稱：國道1
    號高速公路南下車道原為三車道，伊原本行駛於外側車道，
    嗣有一輛白色自小客車自中線車道貿然切入伊行駛之外側車
    道前方並隨即緊急煞車，伊為閃躲避免追撞該車始轉入中線
    車道繼續南下行駛，國道1號高速公路旋於南下361公里處增
    加一外側車道變為四車道，故伊原本行駛之中線車道即變為
    中內車道，伊欲切回中外車道，但因車流量大，致伊遲遲無
    法順利切回中外車道，旋遭員警攔停製單舉發等語。經查：
    訊之證人即舉發員警甲○○業明確證稱：伊與員警乙○○原
    本係駕駛警車停放於國道一號南下360公里處路肩，見異議
    人駕駛營業貨櫃曳引車行駛於中內車道，隨即駕駛警車進入
    中內車道，於南下361公里處將異議人攔停，引導異議人停
    放於361.9公里處路肩停放並製單舉發，當時車流量正常，
    並無塞車，亦未見到異議人有打方向燈要切回中外車道之行
    為等語（見本院99年7月8日訊問筆錄），惟訊之證人甲○○
    亦不諱言：伊發現異議人時，異議人即行駛於中內車道，伊
    不知道異議人行駛中內車道多久時間等語（同上訊問筆錄）
    ，且觀諸證人甲○○庭呈之現場示意圖，國道1號高速公路
    南下路段於357.7公里楠梓南向入口前，均為三車道，換言
    之僅有內側車道、中線車道與外側車道3個車道，依前揭高
    速公路及快速公路交通管制規則第8條第1項第2款規定，異
    議人所駕營業貨櫃曳引車自得暫時利用緊臨外側車道之中線
    車道超越前車，然國道1號高速公路南下路段於357.7公里處
    外側增加一車道而變為四車道，即有內側車道、中內車道、
    中外車道、外側車道等4個車道，故原本屬於中線車道，而
    為大型車得暫時利用以超越前車之車道，直線延伸即一變而
    為大型車除有車禍、施工等緊急意外事故外不得行駛之中內
    車道，然衡諸異議人遭員警察覺行駛中內車道之地點為南下
    360公里處，距離前揭三車道變為四車道之地點僅有2.3公里
    ，以時速每小時70公里計算，約2分鐘即可行駛到達，既然
    證人甲○○無法確認異議人行駛中外車道之時間，且上揭路
    段復有甫增設車道而使中線車道變為中內車道之情形，質之
    異議人陳稱係因閃避同車道行駛且緊急煞車之自小客車始於
    原本三車道之路段行駛進入中線車道，此部分亦無積極證據
    足認異議人所言不實，況觀諸證人甲○○提出之現場蒐證錄
    音，異議人於員警攔停舉發過程中，亦一再陳稱伊有嘗試切
    回中外車道，先前確有差點與前方一輛自小客車擦撞，為閃
    避而切入左側車道等語（見本院勘驗筆錄），是異議人既因
    閃避前方緊急煞車車輛而切入原本即可行駛之三車道之中線
    車道，嗣因車道增設而使中線車道變為中內車道，時間僅2
    分鐘、距離僅2.3公里，自難期異議人得即時切入中外車道
    或外側車道，此觀前揭現場蒐證錄音中員警亦表示「等一下
    切出去注意後面車子，現在小車下班時間很多」等語，更堪
    認定。
四、綜上所述，本件異議人雖有於99年4月22日晚間6時20分許，
    駕駛車牌號碼KH-156號營業貨櫃曳引車沿國道1號高速公路
    南下車道行駛，行經國道1號高速公路南下361公里處，並行
    駛於中內車道之行為，然該中內車道係原本異議人得行駛中
    中線車道延伸而來，且上開車道增加之距離僅2.3公里，又
    無積極證據足認異議人確無因閃避前方緊急煞車車輛，而於
    三車道即將變為四車道前駛入中線車道之情，尚難徒憑異議
    人有於上開時間、地點行駛於中內車道之行為，詎為異議人
    不利之認定。原處分不察，逕依道路交通管理處罰條例第33
    條第1項第3款、第63條第1項第1款裁處異議人罰鍰4000元並
    記違規點數1點，自有未當，異議人具狀聲明異議，求予撤
    銷免罰，為有理由，自應由本院將原處分撤銷，改諭知異議
    人不罰，以資適法。
五、據上論斷，應依道路交通案件處理辦法第20條，裁定如主文
    。
中    華    民    國    99    年    7     月    23    日
                  交通法庭    法  官  張永宏
以上正本證明與原本無異。
如不服本裁定應於送達後5日內向本院提出抗告狀。
                              書記官  江虹儀
中    華    民    國    99    年    7     月    23    日

司法院資訊處製作；財團法人民間司法改革基金會備份。
